【裁判字號】    91,訴,1408
【裁判日期】    920423
【裁判案由】    違反毒品危害防制條例
【裁判全文】
臺灣臺南地方法院刑事判決                        九十一年度訴字第一四八號
    公  訴  人  臺灣臺南地方法院檢察署檢察官
    被      告  甲  ○  ○
右列被告因違反毒品危害防制條例案件，經檢察官提起公訴（九十一年度毒偵緝字第
三○八號），本院判決如左：
    主  文
甲○○連續施用第一級毒品，累犯，處有期徒刑捌月，扣案之殘留有嗎啡成分之針筒
壹支、殘留有海洛因成分之塑膠袋貳個，均沒收銷燬之、針筒壹支沒收；又連續施用
第二級毒品，累犯，處有期徒刑伍月，扣案之殘留有安非他命成分之吸管壹支，沒收
銷燬之。應執行有期徒刑拾壹月，扣案之殘留有嗎啡成分之針筒壹支、殘留有海洛因
成分之塑膠袋貳個、殘留有安非他命成分之吸管壹支，均沒收銷燬之，針筒壹支沒收
。
    事  實
一、甲○○前於民國八十一、八十三年間，因煙毒及違反麻醉藥品管理條例等案件，
    經法院分別判處有期徒刑二年十月及應執行有期徒刑三年六月確定，二案接續執
    行，於八十八年二月十四日執行完畢。又於八十八年間，因違反毒品危害防制條
    例案件，經本院以八十八年度毒聲字第一二八五號裁定送勒戒處所執行觀察、勒
    戒後，認有繼續施用毒品之傾向，復經本院八十八年度毒聲字第二四八八號裁定
    ，令入戒治處所施以強制戒治一年，經戒治期滿三月，戒治期間成績評定為合格
    ，由本院以八十九年度毒聲字二七三號裁定停止戒治，所餘戒治期間付保護管束
    ，嗣甲○○於保護管束期間，因違反保護管束應遵守事項情節重大，經本院以八
    十九年度毒聲字第一九八○號裁定撤銷停止戒治，令入強制戒治處所施以強制戒
    治，經強制戒治期滿後，由臺灣臺南地方法院檢察署檢察官於九十年九月十日以
    九十年度戒毒偵字第四六二號為不起訴處分確定在案。詎甲○○猶不知悔改，明
    知海洛因、安非他命分別係毒品危害防制條例所明定之第一、二級毒品，均不得
    持有及施用，竟另行基於施用第一級毒品海洛因及第二級毒品安非他命之概括犯
    意，於上開不起訴處分確定後五年內，即自九十一年二月初某日起至九十二年二
    月二十四日止，在臺南縣仁德鄉仁愛村仁愛一八號住處及臺南市各加油站廁所內
    等處，以將海洛因摻入香煙內再點燃吸用或以針筒注射方式，連續施用第一級毒
    品海洛因多次；並自九十一年二月初某日起至九十一年九月十九日止，在臺南縣
    仁德鄉仁愛村仁愛一八號住處及臺南市各加油站廁所內等處，以將安非他命置於
    燈泡內點火燃燒成煙霧狀吸食之方式，連續施用第二級毒品安非他命多次。嗣經
    警持本院核發之搜索票於九十一年二月八日十六時四十分許，在臺南縣仁德鄉仁
    愛村仁愛一八號住處搜獲其所有供施用毒品用之殘留有嗎啡成分之針筒一支、殘
    留有海洛因成分之塑膠袋二個、殘留有安非他命成分之吸管一支及其所有預備供
    施用毒品用之針筒一支；並於九十一年九月十九日在臺灣臺南地方法院檢察署採
    集其尿液檢體送驗，呈嗎啡及甲基安非他命陽性反應；再於九十二年二月二十五
    日為警緝獲時採集其尿液檢體送驗，亦呈嗎啡陽性反應，而查悉上情。嗣經臺灣
    臺南地方法院檢察署檢察官聲請本院於九十一年十二月二十日以九十一年度毒聲
    字第二一六八號裁定令入戒治處所施以強制戒治一年，並經臺灣高等法院臺南分
    院於九十二年二月十一日以九十二年度毒抗字第二三號裁定抗告駁回確定在案。
二、案經臺南縣警察局歸仁分局報請臺灣臺南地方法院檢察署檢察官偵查起訴。
    理  由
一、訊據被告甲○○對於右揭時地連續施用第一級毒品海洛因及第二級毒品安非命多
    次之事實坦承不諱，且其於九十一年九月十九日在臺灣臺南地方法院檢察署開庭
    時所採集之尿液檢體，經送鑑驗結果，呈嗎啡陽性反應（按海洛因係由嗎啡經化
    學合成而製得，經注射進入人體後，因代謝分解成嗎啡，因此施打海洛因後，由
    尿液中檢驗結果仍為嗎啡反應）及甲基安非他命陽性反應；及其於九十二年二月
    二十五日為警緝獲後所採集之尿液檢體，經送鑑驗結果，亦呈嗎啡陽性反應，此
    分別有法務部調查局九十一年十一月七日調科壹字第０９１２３０６０９７０號
    檢驗通知書、臺南市衛生局九十二年三月十一日（）南市衛驗字第９２０２０
    ０號檢驗成績書各一件在卷可稽（見九十一年度毒偵緝字第三○八號偵查卷第二
    八頁及本院卷第八一頁）。又扣案之針筒一支經檢驗結果有嗎啡殘留、塑膠袋二
    個經檢驗結果有海洛因殘留、吸管一支經檢驗結果有安非他命殘留等情，亦有法
    務部調查局九十一年六月四日調科壹字第０９１００３２０６１０號檢驗通知書
    一件附卷可參（見九十一年度毒偵字第六二○號偵查卷第一三頁）；此外復有被
    告所有預備供其施用第一級毒品海洛因所用之針筒一支扣案可資佐證，足見被告
    上開自白核與事實相符，應可採信。再被告前於八十八年間，因違反毒品危害防
    制條例案件，經本院以八十八年度毒聲字第一二八五號裁定送勒戒處所執行觀察
    、勒戒後，認有繼續施用毒品之傾向，復經本院八十八年度毒聲字第二四八八號
    裁定，令入戒治處所施以強制戒治一年，經戒治期滿三月，戒治期間成績評定為
    合格，由本院以八十九年度毒聲字二七三號裁定停止戒治，所餘戒治期間付保護
    管束，嗣甲○○於保護管束期間，因違反保護管束應遵守事項情節重大，經本院
    以八十九年度毒聲字第一九八○號裁定撤銷停止戒治，令入強制戒治處所施以強
    制戒治，經強制戒治期滿後，由臺灣臺南地方法院檢察署檢察官於九十年九月十
    日以九十年度戒毒偵字第四六二號為不起訴處分確定，業如前述，此有該裁定書
    五件及處分書一件在卷可佐（見本院卷第一六至二○頁及九十一年度毒偵緝字第
    三○八號偵查卷第三一頁），其於上開不起訴處分確定後五年內，再犯本件毒品
    危害防制條例第十條之罪，復經本院於九十一年十二月二十日以九十一年度毒聲
    字第二一六八號裁定令入戒治處所施以強制戒治一年，並經臺灣高等法院臺南分
    院於九十二年二月十一日以九十二年度毒抗字第二三號裁定抗告駁回確定在案，
    亦有該裁定書二件附卷可稽。綜上，本案事證明確，被告犯行洵堪認定，自應依
    法論科。
二、查海洛因與安非他命依其成癮性、濫用性及對社會危害性之程度，已為毒品危害
    防制條例第二條第二項第一款、第二款分別列為第一級毒品與第二級毒品。核被
    告所為，係犯毒品危害防制條例第十條第一項施用第一級毒品及同條例第十條第
    二項施用第二級毒品罪。又被告施用時非法持有第一級毒品海洛因、第二級毒品
    安非他命之低度行為，已分別為其施用之高度行為所吸收，均不另論罪。被告先
    後多次施用第一級毒品海洛因及第二級毒品安非他命之犯行，時間緊接，方法相
    同，觸犯犯罪構成要件相同之罪名，顯係基於概括犯意反覆實施，為連續犯，均
    依刑法第五十六條連續犯之規定各論以一罪，並依法加重其刑。被告所犯上開二
    罪間，犯意各別，行為互異，應予分論併罰。又被告有如事實欄所述之科刑及執
    行紀錄，有卷附臺灣高等法院被告全國前案紀錄表可按，其受有期徒刑之執行完
    畢，五年以內再犯有期徒刑以上之罪，為累犯，應依刑法累犯之規定，加重其刑
    ，並依刑法第七十條之規定遞加重其刑。至被告於自九十一年九月二十日起至九
    十二年二月二十四日止，在臺南縣仁德鄉仁愛村仁愛一八號住處及臺南市各加油
    站廁所內，連續多次施用第一級毒品海洛因之犯行，與檢察官起訴被告自九十一
    年二月初某日起至九十一年九月十九日止，連續多次施用第一級毒品海洛因之犯
    罪事實部分具有連續犯之關係，業如前述，本院自得一併加以審理，附此敘明。
    爰審酌被告施用毒品之犯行，在性質上乃屬對自我身心健康之自戕行為，尚未嚴
    重破壞社會秩序、侵害他人權益，然其前因施用毒品經送觀察勒戒及強制戒治後
    ，猶不思戒絕革除惡習，再為本件犯罪，顯未因前所受之觀察勒戒及強制戒治處
    分而記取教訓，及被告犯後坦承犯行等一切情狀，各量處如主文所示之刑，並定
    其應執行之刑。另扣案之殘留有嗎啡成分之針筒一支、殘留有海洛因成分之塑膠
    袋二個、殘留有安非他命成分之吸管一支（上開扣案物均無法單獨與殘留其上之
    毒品分離），係屬查獲之毒品，不問屬於犯人與否，應依毒品危害防制條例第十
    八條第一項前段規定宣告沒收銷燬之；扣案之針筒一支，則係被告所有且預備供
    其施用第一級毒品海洛因所用之物，業據其供明在卷（見本院卷第七○頁），爰
    依刑法第三十八條第一項第二款規定宣告沒收。
據上論斷，應依刑事訴訟法第二百九十九條第一項前段，毒品危害防制條例第十條第
一項、第二項、第十八條第一項前段，刑法第十一條前段、第五十六條、第四十七條
、第五十一條第五款、第三十八條第一項第二款，判決如主文。
本案經檢察官盧駿道到庭執行職務。
中      華      民      國    九十二    年      四      月    二十三    日
                                  臺灣臺南地方法院刑事第四庭
                                      審判長  法  官    蘇清  水
                                              法  官    卓  穎  毓
                                              法  官    林  欣  玲
右正本證明與原本無異。
如不服本判決，應於判決送達後十日內，向本院提出上訴狀。
                                              書記官    黃  子  起
中      華      民     國     九十二    年      四      月    二十四    日
附錄本案論罪科刑法條：
毒品危害防制條例第十條
施用第一級毒品者，處六月以上五年以下有期徒刑。
施用第二級毒品者，處三年以下有期徒刑。


司法院資訊處製作；財團法人民間司法改革基金會備份。
